臺灣新北地方法院三重簡易庭民事判決
                                  110年度重簡字第2365號
原      告  杜建興  
訴訟代理人  詹宗諺律師
複代理人    邱宜宣律師
被      告  王嘉宏  

            蔡明燁  

上列當事人間請求遷讓房屋等事件，於民國111年5月18日言詞辯
論終結，本院判決如下：
    主  文
被告應將坐落新北市○○區○○○路○段00號1樓房屋房屋騰空遷讓返
還原告，並自民國110年12月7日起至遷讓房屋之日止，按月連帶
給付原告新臺幣3萬6,800元，及自各期應給付翌日起至清償日止
，按年息5％計算之利息。
被告應連帶給付原告新臺幣14萬0,723元，及其中新臺幣9萬6,80
0元被告王嘉宏自110年11月17日起，被告蔡明燁自110年11月16
日起，其中4萬3,923元被告王嘉宏自110年12月4日起，被告蔡明
燁自110年12月3日起，均至清償日止，按年息5％計算之利息。
訴訟費用由被告負擔。 
本判決第一項已到期之部分及第二項得假執行。
    事  實  及  理  由
壹、程序方面
一、按訴狀送達後，原告不得將原訴變更或追加他訴，但擴張或
    減縮應受判決事項之聲明者，不在此限；簡易訴訟程序，除
    本章別有規定外，仍適用第一章通常訴訟程序之規定，民事
    訴訟法第255條第1項第3款、第436條第2項分別定有明文。
    本件原告起訴時原請求：㈠被告應將門牌號碼新北市○○區○○○
    路○段00號1樓房屋（下稱系爭房屋）騰空遷讓返還原告，並
    自110年11月1日起至遷讓房屋之日止，按月連帶給付原告新
    臺幣(下同）3萬6,800元，及自各期應給付翌日起至清償日
    止，按年息5％計算之利息，㈡被告應連帶給付原告9萬6,800
    元，及自起訴狀繕本送達翌日起至清償日止，按年息5％計算
    之利息，嗣原告於110年12月17日具狀請求變更聲明為：㈠被
    告應將系爭房屋騰空遷讓返還原告，並自110年12月7日起至
    遷讓房屋之日止，按月連帶給付原告3萬6,800元，及自各期
    應給付翌日起至清償日止，按年息5％計算之利息，㈡被告應
    連帶給付原告14萬0,723元，及其中9萬6,800元自起訴狀繕
    本送達翌日起，其中4萬3,923元自民事準備理由(二)狀繕本
    送達翌日起，均至清償日止，按年息5％計算之利息，核原告
    前揭變更，屬擴張、縮減應受判決事項之聲明，揆諸前開說
    明，應予准許。
二、被告蔡明燁經合法通知，未於最後言詞辯論期日到場，核無
    民事訴訟法第386條各款所列各款情形，爰依原告之聲請，
    准由其一造辯論而為判決。
貳、實體方面
一、原告主張：
（一）被告王嘉宏前於110年1月5日邀同被告蔡明燁為連帶保證
      人，向原告承租系爭房屋，雙方約定為2年（即自110年2
      月1日起至112年1月31日止），每月租金新臺幣（下同）3
      萬6,800元，押租金為7萬3,600元。詎被告王嘉宏自110年
      8月1日起即未依約給付租金，原告以存證信函方式催告被
      告2人給付，並經被告王嘉宏於110年10月5日、被告蔡明
      燁於同年月4日收受後，仍未獲繳交，原告再以民事理由
      （一）狀之送達催告被告2人於收受後3日內（即110年12
      月6日）給付積欠租金，亦未獲繳交，是系爭租約已於110
      年12月7日終止。
（二）系爭租約已於110年12月7日終止，被告王嘉宏迄仍占據系
      爭房屋拒不搬遷，應按月賠償原告租金之損害。又被告王
      嘉宏積欠原告自110年8月1日起至110年12月6日止之租金
      計15萬4,323元，以押租金7萬3,600元為抵扣後，尚積欠
      原告8萬0,723元；另依系爭租約第15條之約定：「乙方（
      即被告王嘉宏）若有違約情事，致損害甲方（即原告）之
      權益時願聽從甲方賠償損害，如甲方因涉訟所繳納之訴訟
      費、律師費用，均應由以方負責賠償」，原告因本件訴訟
      所支出之律師費用6萬元亦應由被告王嘉宏負擔，而被告
      蔡明燁既為系爭租約之連帶保證人，自應負連帶賠償之責
      任。
（三）依系爭租約第1條之記載，承租範圍僅限於系爭房屋，並
      未包含被告2人所聲稱之騎樓：
　　⒈被告雖稱原告於出租資訊說明店面附有車位云云，惟依其
      所出示之出租資訊記載，每月租金為3萬8,000元，並另行
      標明「車位費用另計」，再與系爭租約最終約定租金為36
      ,800元，已低於出租資訊刊載金額等情相互對照，可知兩
      造約定之租金不可能包含需另外計算之車位費用。
　　⒉被告雖另提出原告放置車輛之照片（參見事證二至三）即
      原告提供之產權證明（事證四至五）等件，稱原告向其主
      張騎樓為合法產權空間云云，惟事證二、事證三之照片上
      除被告之車輛外，尚有許多車輛停放於騎樓，自難僅以原
      告曾將車輛停放於騎樓之舉動，即認原告曾主張擁有騎樓
      之產權。另依事證四、五原告所提供之臺北縣政府工務局
      使用執照存根記載，騎樓面積為空白，亦可證明原告並無
      向被告主張騎樓為其合法產權空間。
　　⒊被告雖再提出原告提供手機號碼之對話紀錄（參見事證六
      ），稱稱原告向渠等表示願意幫忙向交通警察協調解決云
      云，惟此並非原告之義務，至多僅屬好意施惠行為，且不
      生債務不履行之問題。
　　⒋至於系爭租約第一條所載「（現攤位除外）」，係指兩造
      簽訂系爭租約前即已存在之鹽酥雞攤位，因該攤位位於系
      爭店面出入口右側，為避免事後承租人以該攤位妨礙進出
      等理由不按時給付租金或主張出租人違約，是以特載明於
      系爭租約。
（四）爰依民法第767條第1項前段、第179 條、系爭租約及連帶
      保證之法律關係，提起本件訴訟，聲明：㈠被告應將系爭
      房屋騰空遷讓返還原告，並自110年12月7日起至遷讓房屋
      之日止，按月連帶給付原告3萬6,800元，及自各期應給付
      翌日起至清償日止，按年息5％計算之利息，㈡被告應連帶
      給付原告14萬0,723元，及其中9萬6,800元自起訴狀繕本
      送達翌日起，其中4萬3,923元自民事準備理由(二)狀繕本
      送達翌日起，均至清償日止，按年息5％計算之利息，㈢願
      供擔保，請准宣告假執行。
二、被告則均以：
（一）否認原告所稱契約終止日。被告王嘉宏前因業務需求，須
      尋找附有車位之店面做商品零售，故於110年1月向洽詢原
      告詢問系爭房屋，被告王嘉宏於租屋前曾向原告詢問店面
      外之騎樓是否可作為停車使用，原告稱：外面騎樓屬於他
      的產權，是可合法使用的空間，承租後可以作為停車使用
      云云，其出租資訊上亦表明店面附有車位（參見111年4月
      18日準備理由狀事證一），又稱：已將騎樓部分出租給鹹
      酥雞攤位並收費管理（參見事證三），原告並於承租前即
      已於騎樓處自行設置路擋，作為原告停車使用（參見事證
      二、事證三）。是系爭契約雖無明文規定，但兩造就系爭
      租約之使用空間包含騎樓之停車空間進行合意後，並確認
      原告確實擁有騎樓使用權限後，被告王嘉宏始同意承租。
（二）詎於承租後，被告王嘉宏竟屢次接獲民眾檢舉前揭騎樓空
      間無法停車使用，被告王嘉宏請原告處理時，原告雖出示
      相關產權文件、一再表示該空間確實可以停車使用、同意
      原告將其手機號碼交由交通警察與其聯繫云云（參見事證
      四至事證六），惟原告始終無法完全解決此部分問題，被
      告王嘉宏多次要求原告進行解決，原告竟避不見面，更不
      願再與被告王嘉宏協商租約變更事宜，經被告王嘉宏多次
      寄發存證信函（參見事證七），原告均置之不理。
（三）被告王嘉宏因上情而自110年8月起未再給付租金予原告，
      乃因原告先行違反系爭租約後，避不見面不願解決，僅一
      再要求被告王嘉宏給付租金，其請求自無理由等語置辯，
      並聲明：原告之訴駁回。　　　
三、得心證之理由：
（一）原告主張之前揭事實，業據其提出系爭租約、新北市政府
      稅捐稽徵處函文、存證信函暨回執、律師收款收據（本院
      卷第37至57頁）、準備理由（一）狀送達回執（本院卷第
      79至80頁）、臺北縣政府工務局使用執照存根、系爭房屋
      110年用電度數及帳單金額（院卷第149至153頁）等件為
      證，核屬相符，被告則不爭執其自110年8月後即未再給付
      系爭房屋之租金，惟就原告之請求，則另以前詞置辯。
（二）按承租人租金支付有遲延者，出租人得定相當期限，催告
      承租人支付租金，如承租人於其期限內不為支付，出租人
      得終止契約；租賃物為房屋者，遲付租金之總額，非達二
      個月之租額，不得依前項之規定，終止契約。其租金約定
      於每期開始時支付者，並應於遲延給付逾二個月時，始得
      終止契約，承租人於租賃關係終止後，應返還租賃物。民
      法第440條第1、2項、第455條前段定有明文。又按所有人
      對於無權占有或侵奪其所有物者，得請求返還之；對於妨
      害其所有權者，得請求除去之，第767條第1項分別定有明
      文。無法律上之原因而受利益，致他人受損害者，應返還
      其利益，民法第179條定有明文；其無正當權源使用他人
      房屋，可獲得相當於租金之利益，為社會通常之觀念（最
      高法院61年台上第1695號判決意旨參照）。
　 1、本件被告王嘉宏自110年8月1日起即未依約給付租金，為
      兩造所不爭執，是經原告以存證信函方式催告後仍未給付
      ，原告再以民事理由（一）狀作為催告及終止契約之意思
      表示，是系爭租約係於前揭理由狀送達被告2人之110年12
      月3日（本院卷第79至80頁）加計催告3日之翌日，即110
      年12月7日終止等情，堪予認定。
　 2、被告雖辯稱於承租系爭房屋時，兩造曾口頭約定承租範圍
      包括騎樓部分，詎嗣後被告王嘉宏使用騎樓停車時卻一再
      遭受檢舉，向原告反應後原告亦置之不理，被告王嘉宏始
      拒絕給付租金，其並未違約云云，固據提出兩造間Line對
      話紀錄、原告停放車輛於系爭房屋騎樓處照片、存證信函
      暨回執等件為證（本院卷第123至137頁），惟系爭租約上
      並未就騎樓部分亦包含於承租範圍內此點明文記載，此為
      被告王嘉宏於本院111年5月18日言詞辯論期間所自承，又
      觀被告所提出之兩造對話紀錄，亦無明確將騎樓包含於系
      爭房屋之承租範圍內。又記載系爭房屋承租資訊之截圖上
      固載明「有車位」等語，惟所謂「車位」是否即兩造所爭
      議之騎樓本有疑義，且亦與租賃範圍約定包含騎樓有間，
      另該截圖上「租金38,000元/月」之租金資訊，亦與系爭
      租約約定之租金3萬6,800元不符，自難僅以該截圖即認定
      該騎樓亦包含於兩造租約之範圍內。此外原告亦未提出事
      證證明所辯兩造約定以騎樓由被告自由使用，為被告承租
      系爭房屋並給付租金之先決條件。至於被告雖另提出原告
      曾將其個人車輛停放於騎樓處之照片，然此僅係原告單方
      面之個人行為，與系爭租約之租賃物範圍是否及於騎樓並
      無關聯，縱使被告因而於主觀上認定騎樓亦於原告個人之
      支配範圍內，亦不當然表示系爭租約之承租範圍包含該騎
      樓部分。本件復無其他積極事證足以證明兩造於簽訂系爭
      租約時，騎樓部分亦包含於租賃物之範圍內，況以騎樓設
      置目的係供公眾通行，其通行權屬於公眾，是被告自不得
      以被告王嘉宏無法自由使用騎樓為由拒絕支付原告租金，
      從而原告以被告未給付租金為由終止兩造間之租賃關係，
      於法並無不合。
　 3、兩造間之租賃關係既於110年12月7日終止，原告依民法第
      455條前段之規定，請求被告將原告所有之系爭房屋騰空
      返還，並依民法第179條之規定，請求被告王嘉宏及連帶
      保證人被告蔡明燁自無權占有系爭房屋之110年12月7日起
      至遷讓返還系爭房屋之日止，按月連帶給付相當於租金之
      不當得利3萬6,800元，均屬有據，應予准許。
（三）次按承租人應依約定日期，支付租金，民法第439條定有
      明文。押租金之主要目的在於擔保承租人履行租賃債務，
      故租賃關係消滅後，承租人如有欠租或其他債務不履行時
      ，其所交付之押租金，發生當然抵充之效力（最高法院87
      年度台上字第1631號判決意旨參照）。茲就原告主張之金
      額審酌如下：
　　⒈積欠租金15萬4,323元部分：
　　　原告主張被告自110年8月起即未給付租金，計至租約終止之110年12月6日止，尚積欠租金15萬4,323元（計算式：3萬6,800元(4＋6/31)月＝154,323元，元以下四捨五入）等情，為被告所不爭執，是原告於扣除被告王嘉宏已給付之押租金7萬3,600元後，請求被告王嘉宏及連帶保證人被告蔡明燁連帶給付剩餘之8萬0,723元，應屬有據，應予准許。
　　⒉律師費用6萬元部分：
　　　按「乙方（即被告王嘉宏）若有違約情事，致損害甲方（
      即原告）之權益時願聽從甲方賠償損害，如甲方因涉訟所
      繳納之訴訟費、律師費用，均應由乙方負責賠償」系爭租
      約第15條有明文約定。本件被告王嘉宏未依系爭租約給付
      原告租金，自屬有違約之情事，原告並因而提起本件訴訟
      ，支付律師費用6萬元，有收款收據可參（本院卷第57頁
      ），依前揭約定，原告自得請求被告王嘉宏及連帶保證人
      被告蔡明燁連帶給付。
　　⒊綜上所述，被告應連帶給付原告14萬0,723元（計算式：積
      欠租金8萬0,723元＋律師費用6萬元）
四、從而，原告本於兩造間之租賃契約、民法不當得利及連帶保
    證之法律關係，請求被告：㈠將系爭房屋騰空遷讓返還，並
    自110年12月7日起至遷讓房屋之日止，按月連帶給付原告3
    萬6,800元，及自各期應給付翌日起至清償日止，按年息5％
    計算之利息，㈡連帶給付原告14萬0,723元，及其中9萬6,800
    元自起訴狀繕本送達翌日即被告王嘉宏自110年11月17日起
    ，被告蔡明燁自110年11月16日起（本院卷第65至67頁），
    其中4萬3,923元自民事準備理由(二)狀繕本送達翌日即即被
    告王嘉宏自110年12月4日起，被告蔡明燁自110年12月3日起
    （本院卷第79至80頁），均至清償日止，按年息5％計算之利
    息，為有理由，應予准許。
五、本判決係依簡易程序而為被告敗訴之判決，爰依職權宣告假
    執行。
六、訴訟費用負擔之依據：民事訴訟法第78條、第85條第2項。
中    華    民    國   111    年    6     月    24    日
                  臺灣新北地方法院三重簡易庭
                      法      官  王雅婷
以上正本係照原本作成。
如不服本判決，應於送達後20日內，向本院提出上訴狀並表明上
訴理由，如於本判決宣示後送達前提起上訴者，應於判決送達後
20日內補提上訴理由書（須附繕本）。
中    華    民    國   111    年    6     月    27    日
                      書  記  官  陳芊卉